【裁判字號】    92,交自,2
【裁判日期】    920723
【裁判案由】    業務過失傷害
【裁判全文】
臺灣高雄地方法院刑事判決                            九十二年度交自字第二號
    自  訴  人  乙○○
    自訴代理人  甲○○律師
    被      告  丁○○
右列被告因業務過失傷害案件，經自訴人提起自訴，本院判決如左：
    主  文
丁○○無罪。
    理  由
一、自訴意旨略以：被告丁○○為駕駛曳引車載送貨物為業，為從事駕駛業務之人。
    於民國九十一年七月二十日上午七時五十分許，丁○○駕駛車牌號碼ＸＵ─三七
    一號曳引車，沿高雄縣仁武鄉○○○路由北往南方向行駛，行經該路三六七公里
    處欲右轉進入高鐵施工處卸貨，本應注意汽車行駛時，駕駛人應注意車前狀況，
    隨時採取必要之安全措施，且汽車在雙向四車道行駛時，在變換車道時，應讓直
    行車先行，並注意安全距離，而依當時天候晴、日間自然光線、省道、路面乾燥
    、無缺陷、亦無障礙物，並無不能注意之情事，詎丁○○應注意、能注意，竟疏
    未注意應讓直行車先行，即貿然右轉而變換車道。適有自訴人乙○○騎乘車牌號
    碼ＯＯＩ─八二九號機車，沿高雄縣仁武鄉○○○路由北往南方向直行而至，煞
    避不及，先擦撞前方行進間由戊○○所騎駛之車牌號碼ＯＮＵ─七一二號機車，
    乙○○之機車因而失控打滑，再撞及被告丁○○所駕駛上開曳引車之右前車輪處
    ，致乙○○受有「第六、七頸椎椎間盤突出併脊髓損傷，術後併四肢偏癱無力及
    大小便失禁及褥瘡」等傷害。因認被告丁○○涉犯刑法第二百八十四條第二項之
    業務過失致重傷害罪嫌。
二、按犯罪事實應依證據認定之，無證據不得推定其犯罪事實；又不能證明被告犯罪
    者，應諭知無罪之判決，刑事訟訴法第一百五十四條、第三百零一條第一項分別
    定有明文。次按認定不利於被告之事實，須依積極證據，苟積極證據不足為不利
    於被告事實之認定時，即應為有利於被告之認定，更不必有何有利之證據；又告
    訴人之告訴，係以使被告受刑事訴追為目的，是其陳述是否與事實相符，仍應調
    查其他證據以資審認；且被害人之陳述如無瑕疪，就其他方面調查又與事實相符
    ，固足採為科刑之基礎，倘其陳述尚有瑕疪，則在未究明前，遽採為論罪科刑之
    根據，即難認為適法；至於所謂過失，係指行為人雖非故意，但按其情節應注意
    ，並能注意，而不注意者，為過失。最高法院三十年上字第八一六號、五十二年
    台上字第一三○○號、及六十一年台上字第三○九九號分別著有判例可資參照。
三、訊據被告丁○○固坦認其確以駕駛曳引車載送貨物為業，為從事駕駛業務之人，
    於右揭時、地駕駛車牌號碼ＸＵ─三七一號曳引車，沿高雄縣仁武鄉○○○路由
    北往南方向行駛，行經該路三六七公里處欲右轉進入高鐵施工處卸貨之事實不諱
    ，惟堅決否認上開犯行，辯稱：當時伊駕駛曳引車欲右轉時，同向由戊○○所騎
    乘之車牌號碼ＯＮＵ─七一二號機車停在該處讓伊車先行，伊即右轉過去，可能
    因自訴人趕時間，自訴人之機車自後撞擊戊○○已停止之機車，後人車再滑行至
    伊所駕駛曳引車右前輪附近，但並無撞及伊曳引車，本件伊並無任何過失等語。
    經查：
  (一)被告丁○○確以駕駛曳引車載送貨物為業，為從事駕駛業務之人，於右揭時、地
    駕駛車牌號碼ＸＵ─三七一號曳引車，沿高雄縣仁武鄉○○○路由北往南方向行
    駛，行經該路三六七公里處欲右轉進入高鐵施工處卸貨之事實，業據被告於警訊
    及偵、審時供承不諱。而自訴人因本件車禍致受有「四肢偏癱無力併大小便失禁
    及褥瘡」等傷害，有高雄榮民總醫院診斷證明書乙紙在卷可證。
  (二)證人戊○○於警訊及偵、審時證稱：於九十一年七月二十日上午七時五十分許，
    伊騎乘車牌號碼ＯＮＵ─七一二號機車，沿高雄縣仁武鄉○○○路由北往南方向
    騎駛，行經該路三六七公里處時，當時伊車速有一定之速度，在一段之距離見被
    告丁○○所駕駛之曳引車欲右轉進入工地，被告之曳引車是緩慢的右轉，伊即剎
    停，剎停時約距被告曳引車有半個法庭之距離，而在伊速度已快停止，腳尚未放
    在地上的時候，即遭自訴人之機車自後追撞，係撞到伊機車左後方向燈處，因此
    撞擊，伊人即飛出，機車滑行出去，而於著地時造成伊手腳擦傷，且伊腰部並遭
    自訴人機車手把撞到，而當時有一定程度之撞及力，否則伊人不會飛出去，後伊
    起身時，見自訴人躺在被告曳引車旁，伊就過去問自訴人傷勢如何，自訴人稱他
    全身無力等語。證人即到場處理員警丙○○於本院審理時證稱：伊係據通報前往
    現場處理，該處是高鐵施工處出入口，伊到達時自訴人已送醫，被告及證人戊○○均在現場，地面上留有二處長長的刮地痕，一處是十米九、另一處是六米四，
    而該六米四部分之尾端有散落物，自訴人的機車是倒在被告曳引車右前輪旁，自
    訴人機車及被告曳引車右前車輪均無明顯損害情形，所以無法判斷自訴人機車是
    否曾撞擊被告之曳引車，而證人戊○○機車尾端確有損壞等語。並自訴人代理於
    本院審理時亦陳稱：當時戊○○之機車尚在行駛中，戊○○之機車有蛇行之情形
    ，可能因見被告曳引車突然右轉，來不及反應所造成，而自訴人之機車確實是先
    撞到戊○○之機車等語。又觀之道路交通事故調查報告表及現場照片，事故現場
    確有造成二處刮地痕，分別為十點九公尺及六點四公尺，及證人戊○○之機車尾
    端剎車燈及方向燈均受損壞，而自訴人機車並無明顯受損，有道路交通事故調查
    報告表及現場照片八張等附卷可稽。
  (三)綜據上述事證以觀，被告於九十一年七月二十日上午七時五十分許，駕駛車牌號
    碼ＸＵ─三七一號曳引車，沿高雄縣仁武鄉○○○路由北往南方向行駛，行經該
    路三六七公里處欲右轉進入高鐵施工處卸貨時，係因見證人戊○○之機車在該處
    煞車停等，欲讓其曳引車先行右轉，始為右轉進入。並觀之道路交通事故調查報
    告表中證人戊○○所騎乘機車刮地痕之起點可知，證人戊○○機車停車處與被告
    之曳引車至少相距有十公尺之距離。且證人戊○○於停等狀態中遭自訴人機車自
    後追撞時，因此撞及力並造成證人戊○○飛離機車、及機車滑行形成刮地痕長達
    六點四公尺，足見自訴人之機車有一定程度之車速。準此，被告於右轉時確有注
    意應讓直行車先行，並注意安全距離，是依當時情形被告已盡其必要之注意義務
    。而據當時天候晴、日間自然光線、路面乾燥、無缺陷、亦無障礙物、視距良好
    ，並無其他不能注意之情事，自訴人騎乘機車上路，本應注意車前狀況，隨時採
    取必要之安全措施，竟疏未注意車前狀況，致其機車自後追撞停等中證人戊○○
    機車車尾，並因而人車失控打滑至被告曳引車右前輪附近，致生本件車禍事故。
    是本件車禍事故係因自訴人自身疏未注意車前狀況所致，即係因自訴人自己過失
    行為，而造成自身受有上開傷害至明。從而，自難謂被告有何應注意且能注意卻
    未注意之過失責任可言。又本件經送請台灣省車輛行車事故覆議鑑定委員會鑑定
    結果，亦認：「乙○○駕駛重機車，未充分注意車前狀況撞及前方停等中機車而
    失控，衍生連環事故，為肇事原因。丁○○、戊○○均無肇事因素」，有上開覆
    議鑑定委員會九十二年七月七日府覆議字第九二一○四八三號函暨所附覆議意見
    書在卷足憑。至於台灣省高屏澎區車輛行車事故鑑定委員會鑑定意見雖載：「丁○○駕駛營大貨車右轉未讓右側直行車先行為肇事原因。戊○○與乙○○各駕駛
    重機車無肇事因素」等語，有台灣省高屏澎區車輛行車事故鑑定委員會九十二年
    四月十一日高屏澎鑑字第九二○八○二號函暨所附鑑定意見書附卷可按，惟該鑑
    定意見書未予細究證人戊○○之機車在該處煞車停等，欲讓被告曳引車先行右轉
    ，並案發當時相關係位置、跡象型態、行向、路線、撞擊處、車損等情，及被告
    是否已盡注意義務，即遽認定被告有前開肇事原因，實不足供參佐，附此說明。
四、綜上所述，被告當時已注意往來車輛後始行右轉，堪認被告對於妨止危險發生之
    相關交通法規已經遵守，並盡相當之注意義務以防止危險發生，其駕車已盡其客
    觀上必要之注意義務，對於自訴人之未注意車前狀況行為，自無法要求被告對此
    有所預見而為預防措施，是本件車禍事故，被告並無期待可能性及預見可能性，
    被告自無過失責任可言。是尚不得僅因自訴人確因車禍事故受有上開傷害，即認
    被告確有上開業務過失致重傷害犯行。此外，復查無其他積極證據足以證明被告
    確有自訴人所指之犯行，揆諸首揭法條及判例意旨，不能證明被告犯罪，依法應
    諭知無罪之判決。
據上論斷，應依刑事訴訟法第三百四十三條、第三百零一條第一項，判決如主文。
中      華      民      國      九十二    年      七    月    二十三    日
                                  臺灣高雄地方法院交通法庭
                                      法  官  洪榮家
右正本證明與原本無異。
如不服本判決，應於判決送達後十日內，向本院提出上訴狀。
                                      書記官  陳寰瑛
中      華      民      國      九十二    年      七    月    二十三    日


司法院資訊處製作；財團法人民間司法改革基金會備份。
